臺灣板橋地方法院刑事判決　　　　　　　 94年度易字第676號
公　訴　人　臺灣板橋地方法院檢察署檢察官
被　　　告　乙○○
選任辯護人　陳麗真律師
上列被告因侵占案件，經檢察官提起公訴（93年度偵緝字第644號）
，本院判決如下：
    主  文
乙○○無罪。
    理  由
一、公訴意旨略以：被告乙○○於民國九十年五月二十八日任職
    在址設臺北市○○○路○段六三號五樓「妍品有限公司」設
    在中國大陸地區廣東省肇慶高要市蓮塘鎮工業區「高要市妍
    品五金塑料廠」擔任行政經理，負責該廠之行政與財務，係
    從事業務之人。（一）詎乙○○意圖為自己不法所有之概括
    犯意，自九十年六月間起至九十一年三月間離職之日止，在
    上開高要市妍品五金塑料廠廠址利用掌管公司財務之機會，
    連續以提領現金卻於公司日記帳上故為少報、未收取貨款或
    其他現金收入卻於公司日記帳上故為虛報等方式，多次侵占
    公司現金共計人民幣二十萬五千七百四十八點九四元，並將
    上揭「少報」、「虛報」等不實款項之會計借貸事項，由其
    個人或指示不知情之公司業務人員登載於職務掌管作成之公
    司日記帳上，足生損害於妍品有限公司及高要市妍品五金塑
    料廠。（二）乙○○復與其在高要市妍品五金塑料廠任職時
    聘用之大陸人士助理張秀麗，共同基於上揭不法所有之概括
    犯意聯絡，於即將離職之九十一年三月二十日、三月二十二
    日、三月二十四日、三月二十五日及三月二十八日，連續五
    次，在其任職之高要市妍品五金塑料廠廠址，利用職權至少
    將公司貨物十九箱（合計價值人民幣八萬元）運出並據為己
    有。嗣於九十一年三月二十八日經妍品有限公司發覺乙○○
    離職，並請大陸地區公安單位在武漢地區查獲妍品有限公司
    貨物二十三箱；再經妍品有限公司委請「廣東肇慶中鵬會計
    師事務所有限公司」查帳，而獲悉上情，因認被告乙○○涉
    犯刑法第三百三十六條第二項業務侵占及同法二百十五條業
    務上登載不實（起訴書漏引後者法條）罪嫌云云。
二、按犯罪事實應依證據認定之，無證據不得認定犯罪事實；不
    能證明被告犯罪者，即應諭知無罪之判決，刑事訴訟法第一
    百五十四條第二項、第三百零一條第一項分別定有明文。又
    犯罪事實之認定，應憑真實之證據，倘證據是否真實尚欠明
    確，自難以擬制、推測之方法，為其有罪判斷之基礎；而認
    定犯罪事實之證據，則係指足以認定被告確有犯罪行為之稱
    極證據而言，該項證據自須適合於被告犯罪事實之認定，始
    得採為斷罪資料（最高法院五十三年台上字第六五六號、二
    十九年上字第三一○五號判例意旨參照）。且刑事訴訟上證
    明之資料，無論其為直接或間接證據，均須達於通常一般之
    人均不致有所懷疑，而得確信其為真實之程度，始得據為有
    罪之認定，若其關於被告是否犯罪之證明未能達此程度，而
    有合理懷疑存在，致使無從形成有罪之確定，根據「罪證有
    疑，利於被告」之證據法則，即不得遽為不利被告之認定（
    最高法院七十六年台上字第四九八六號判例意旨參照）換言
    之，即應為被告有利之認定。再者，告訴人之告訴係以使被
    告受刑事追訴為目的，故其陳述是否與事實相符，仍應調查
    其他證據以資審認（最高法院五十二年台上字第一三○○號
    判例意旨參照），若其評擊之詞尚有瑕疵，則在此瑕疵未予
    究明以前，自不能採為斷罪基礎。
三、本件公訴人認被告乙○○涉有業務侵占及業務上登載不實罪
    嫌，無非以（一）告訴代表人甲○○偵查中之指訴；（二）
    高要市妍品高金塑料有限公司三聯收據七份與現金日記帳差
    異表一份、高要市妍品五金塑料有限公司銀行存款對帳單（
    銀行提現金）與現金日記帳差額情況表、高要市妍品五金塑
    料有限公司設於中國農業銀行分戶帳存款明細表、高要市妍
    品五金塑料有限公司現金日記帳各一份；（三）廣東肇慶中
    鵬會計師事務所有限公司出具之「對高要市妍品五金塑料有
    限公司二○○一年六月二日至二○○二年三月二十七日期間
    的現金日記帳、銀行存款對帳單和三聯收據的事項審計報告
    書」；（四）妍品有限公司聘僱簽約合同、高要市妍品五金
    塑料廠招聘員工登記表各一份；（五）高要市妍品五金塑料
    廠被偷竊已追回貨物清單四份、華宇貨運公司運單五份、陳
    述書影本八份、大陸地區公安局刑事偵查大隊二○○五年十
    月二十八日出具之「高要市蓮塘鎮妍品五金塑料有限公司被
    盜一案的有關情況」書面一份，資為依據。訊據被告乙○○
    堅決否認有何業務侵占、業務上登載不實之犯行，辯稱：銀
    行現金須由持有會計證之會計人員提領，並由會計保管支用
    ，當日未用完的錢始交其保管，嗣會計填具收據向其請領，
    其則依收據金額登載於現金日記帳，登載完就將收據還給會
    計，至於支領之用途明細係由告訴人代表人甲○○直接告知
    會計支付，其並不知情，亦未登載於上開現金日記帳上，不
    知為何現金會短少，且無證據可證明告訴人提出之收據即其
    當時登載之收據；貨物部分所有運單上均無其簽名，張秀麗
    是否將公司貨物私運出去，其不知情等語。另辯護人辯護意
    旨略以：被告未經手公司現金，無侵占款項之機會，被告係
    依會計出示之收據登載於現金日記帳，惟告訴人未提出所有
    相關收支憑證、收據以資核對，不足證明被告有侵占款項之
    行為；告訴人所提出之貨物運單上並無被告簽名，且依高要
    市妍品五金塑料廠實際倉管及門禁管制鬆散情形，並無積極
    證據證明系爭貨品為被告運出並據為己有等語置辯。
四、經查：
（一）有關被告製作之現金日記帳與告訴人所提出之高要市妍品
      五金塑料廠收據、銀行存款對帳單不符之事實，固據被告
      自承在卷，並有上開現金日記帳、銀行存款對帳單各一份
      、收據七紙附卷可稽，然高要市妍品五金塑料廠之所有銀
      行提領現金、現金收支情形是否均由被告經手並登入前揭
      現金日記帳一節，迭經被告於歷次偵審程序中否認，而證
      人即告訴人代表人甲○○於本院準備程序時初指稱：高要
      市妍品五金塑料廠所有現金由被告登記，嗣又就被告所稱
      ：公司現金帳、銀行帳本、每日流水帳部均非被告登記，
      而是由公司會計姚月紅、李霞、李秀芬負責等會計部分之
      陳述表示：「被告所說會計部分是正確的。公司提領章須
      經被告核准，提領人有可能是會計」等語，其後於本院審
      理時，復證稱：被告有記現金帳，是公司正式帳冊，我是
      依被告的現金帳、會計傳票查帳，但我相信被告，所以沒
      有去查帳；被告沒有經手錢，這是會計的事情；收據是會
      計開立向被告請款，被告未在上簽名；公司會計有二位，
      職司會計記帳，付錢出去也經過會計，會計拿傳票向被告
      領錢付出去，由被告在現金日記帳上紀錄；水電、薪資都
      是付現，由會計向被告請錢，由會計去發，用途明細是會
      計記載，不會記在被告的現金日記帳，我們公司會計不是
      很正統的會計等語，其後又改稱：公司並沒有傳票，只有
      收據，提出於法院的並不是全部的收據，被告現金日記帳
      並無記載用途，須核對收據等語，則就被告有無經手現金
      、該公司究竟有幾種帳冊、有無會計傳票可資核對、會計
      記帳與被告製作之現金日記帳有無重疊或互補情形、是否
      該公司所有現金收支及銀行領現均應入被告之現金日記帳
      各節，即因證人前後證述不一之重大瑕疵，而屬不能證明
      ，是不能遽認該公司所有現金收支與銀行提現紀錄均應由
      被告記入上開現金日記帳內。又告訴人並未提出所有供被
      告登載於現金日記帳之收據，所提出之收據七紙中，又僅
      編號0000000號、0000000號二紙收據之阿
      拉伯數字金額與被告製作之現金日記帳內容不符（見本院
      卷），觀諸上開二收據金額國字大寫「万」字之前，未如
      其餘收據以劃叉打圈方式表示為「零」，又乏同一會計、
      出納立具之其他收據足供比對辨視所書文字為何，且上開
      收據均係影本，其真實性亦為被告所爭執，尚難憑此確認
      被告有何虛報支出以侵占該等差額或登載不實之犯行。至
      廣東肇慶中鵬會計事務所有限公司所出具之審計報告，乃
      以銀行存摺對帳單、上開收據與被告製作之現金日記帳所
      載金額對照，凡無對應之收據者，即認現金帳係虛列，銀
      行存摺對帳單有提領紀錄而現金帳未列或彼此數額不一，
      即認係現金帳漏記，惟被告記帳範圍究竟為何既屬未明，
      告訴人又未能提出所有收據原本比對，是以上開審計報告
      亦不得採為不利被告之證據，進而認定短差金額為被告侵
      占。
（二）告訴人指訴被告侵占貨物部分，所提出之陳述書影本八份
      ，均屬被告以外之人於審判外之書面陳述，依刑事訴訟法
      第一百五十九條第一項之規定，均無證據能力；又依告訴
      人所提出華宇貨運公司運單五份所示，托運人均張秀麗，
      收貨人則為李東明，並無何積極證據足以證明被告涉有侵
      占公司貨物犯行，況高要市妍品五金塑料廠之貨物進出與
      審核、出貨管制鬆散一節，業據證人甲○○於本院審理時
      具結證稱：貨物進出係由大陸人士管理，但保全人員並未
      實際審核貨如何出去，大門實際有無管制，我不知道，也
      有可能是被告沒有監督，員工自己找快遞公司來取貨等語
      明確，自不得僅以告訴人片面指稱系爭貨物運單收件人張
      秀麗係被告應徵聘僱，二人關係良好云云，遽認被告與張
      秀麗有何共同侵占貨物之犯意聯絡與行為分擔。
三、綜上所述，本院綜合卷證資料，認公訴意旨所指被告乙○○
    涉有業務侵占與業務登載不實等犯行，所為之舉證，客觀上
    尚未達於通常一般人均不致有所懷疑，而得確信其犯罪事實
    之程度，不足以證明被告確有前揭犯行，此外復查無其他積
    極證據足資證明被告有何犯行，揆諸首開說明，犯罪尚屬不
    能證明，應為無罪之諭知。
據上論斷，應依刑事訴訟法第三百零一條第一項，判決如主文。
本件經檢察官沈志成到庭執行職務。
中　　華　　民　　國　　96　　年　　8 　　月　　22　　日
                  刑事第十五庭  審判長法　官  陳鴻清
                                      法  官  朱嘉川
                                      法  官  劉安榕
上列正本證明與原本無異。
如不服本判決，應於判決送達後十日內敘明上訴理由，向本院提
出上訴狀（應附繕本），上訴於臺灣高等法院。
                                      書記官  楊馥如
中　　華　　民　　國　　96　　年　　8 　　月　　27　　日
